【裁判字號】    99,易,698
【裁判日期】    990624
【裁判案由】    竊盜
【裁判全文】
臺灣高雄地方法院刑事判決               99年度易字第698號
公  訴  人  臺灣高雄地方法院檢察署檢察官
被      告  戊○○
上列被告因竊盜案件，經檢察官提起公訴（98年度偵字第35168
號），本院判決如下：
    主  文
戊○○犯竊盜未遂罪，處拘役拾日，如易科罰金，以新臺幣壹
仟元折算壹日。
    事  實
一、戊○○因欠缺搭建雞寮材料，竟意圖為自己不法之所有，利
    用不知情之丙○○、乙○○、甲○○等3 人（均經臺灣高雄
    地方法院檢察署檢察官另為不起訴處分確定），佯稱要搬運
    廢棄建材，由戊○○獨自騎乘機車在前引導，甲○○則駕駛
    向陳進福借得之車牌號碼K5-0943 號自小貨車（車主陳進雄
    ），搭載丙○○及其女乙○○跟隨在後，於民國98年11月21
    日晚上8 時許，4 人一同前往高雄市○○區○○街311 巷20
    號丁○○堆放建築材料處所，戊○○先佯以按電鈴方式以示
    取得上址屋主同意之表徵，再以此表徵取信於丙○○、乙○○、甲○○等3 人，使該3 人誤信戊○○已取得建材所有人
    同意，而搬運丁○○所有建築用角材25支（價值新臺幣【下
    同】約6,250 元）至上開自小貨車，以此方式而竊取之。適
    丁○○接獲屋主己○○○通報而前往上址查看，當場發現戊○○等人正搬運其所有之上開角材，因而報警查獲而未遂。
二、案經高雄市政府警察局小港分局報請臺灣高雄地方法院檢察
    署檢察官偵查起訴。
    理  由
壹、證據能力部分：
一、按被告以外之人（包括證人、鑑定人、告訴人、被害人及共
    同被告等）於審判外之陳述雖不符刑事訴訟法第159 條之1
    至之4 等4 條之規定，而經當事人於審判程序同意作為證據
    ，法院審酌該言詞陳述或書面陳述作成時之情況，認為適當
    者，得為證據。而當事人、代理人或辯護人於法院調查證據
    時，知有前項不得為證據之情形，而未於言詞辯論終結前聲
    明異議者，視為有前項之同意，刑事訴訟法第159 條之5 定
    有明文。查同案被告丙○○、乙○○、甲○○於警詢、偵查
    中未經具結之證述、被害人丁○○於警詢、檢察事務官訊問
    時之證述，及本判決後述所引用供述形式之文書證據，其性
    質雖均屬傳聞證據，且當事人均已知上述證據乃傳聞證據，
    而未於言詞辯論終結前聲明異議，本院審酌上開證人於警詢
    、偵查中陳述當時之原因、過程、內容、功能等外在環境加
    以觀察，足認上開證人前揭陳述係出於真意之信用性獲得確
    切保障，而有可信之特別情況，另文書形式之供述證據部分
    ，無證據證明此等證據有何遭變造或偽造情事，認為以之作
    為本件論証之證據，均與待證事實具有關聯性，作為本案之
    證據亦屬適當，揆諸前開規定，上開證據均具有證據能力。
二、卷附照片，係傳達照相當時現場情況，而透過照片傳達情形
    與現場實況在內容上之一致性，透過機械之正確性加以保障
    ，即照片並不存在人對現實情形之知覺、記憶所經常發生的
    表現錯誤，是認照片之性質係非供述證據，並無傳聞法則之
    適用，且亦別無證據證明上開蒐證照片有經偽造、變造或不
    法之情形，自有證據能力。
貳、實體部分：
一、訊據被告戊○○固坦承於上開時、地，在丙○○、乙○○、
    甲○○等人搬運丁○○所有之上開角材之際，與其3 人一起
    為警查獲之事實，惟矢口否認有何竊盜之犯意，辯稱：其係
    依「陳先生」指示而前往上址找「涂太太」搬運廢棄建材，
    但其按門鈴時「涂太太」剛好在洗澡而未獲會晤，其折返堆
    放建築材料處所時，就看見丙○○等人已經開始在搬運角材
    了，其有請丙○○等人等一下再搬，但此時被害人丁○○已
    到場發現後就立刻報警，但其並無偷竊之意思云云。經查：
  (一)被告因欠缺搭建雞寮材料，於上開時、地，騎乘機車引導駕
    駛車牌號碼K5-0943 號自小貨車之甲○○搭載丙○○、乙○○，4 人一同前往高雄市○○區○○街311 巷20號丁○○堆
    放建築材料之處等情，業據被告自承不諱，核與證人即同案
    被告丙○○、乙○○、甲○○於警詢、偵查、本院審理時之
    證述相符；又被告與丙○○、乙○○、甲○○等人於上址搬
    運丁○○所有建築用角材25支至上開自小貨車之際，為被害
    人丁○○發覺報警查獲一節，亦據證人即被害人丁○○於警
    詢、偵查、本院審理時證述明確，並有高雄市政府警察局小
    港分局搜索扣押筆錄、扣押物品目錄表、贓物認領保管單、
    現場照片5 張在卷可按，且為被告所不否認，是此部分之事
    實，堪以認定。
  (二)又被告於未得角材所有人丁○○或屋主己○○○同意之情況
    下，即指示證人丙○○、乙○○、甲○○等3 人搬運上開角
    材至前揭車號之自小貨車等事實，業據證人即上址屋主己○○○於本院審理時證稱：案發當時其女兒告知有人按門鈴，
    但其因正在洗澡所以未見到該按電鈴之人，之後其聽見房屋
    後面有聲音就打電話給丁○○，因丁○○之材料曾失竊，所
    以拜託其聽見異常聲響時要通知丁○○等語（參本院二卷第
    31～32頁）；證人丙○○於本院審理時證稱：到達現場後，
    其有看見被告去隔壁棟建築物按電鈴，之後其詢問被告所有
    人沒來，會不會遭誤認為偷竊，但被告向其表示可以盡量搬
    沒關係，其朋友在洗澡，沒想到之後角材主人丁○○到場詢
    問為何未得同意就搬運角材後就報警等語（參本院二卷第51
    ～53頁）；證人乙○○於本院審理時證稱：到達現場後被告
    先請其等一下，之後就走到巷子前建築物按電鈴，嗣被告折
    返後就表示可以先搬角材沒關係，被告朋友在洗澡，等一下
    就過來，沒想到角材主人丁○○到現場後竟表示不認識被告
    等語（參本院二卷第59～60頁）；證人甲○○於本院審理時
    證稱：被告到現場後先說要按電鈴請主人下來，之後又表示
    主人在洗澡先搬沒有關係，其詢問被告為何主人沒來可以搬
    ，但被告稱主人馬上下來，可以先搬，沒想到過一會兒角材
    主人丁○○來到現場表示為何未得同意就搬運角材等語明確
    （參本院二卷第62頁）；而證人丁○○所有上開角材之堆置
    處所，係位在證人己○○○上址住處後方死巷弄底，該處所
    除出口處有圍一條繩子外，其餘三面均用圍牆圍住等情，亦
    據證人丁○○於本院審理時證述明確，並有現場衛星地圖、
    照片10紙在卷可憑（參本院二卷第15～20、27頁），顯見案
    發地點係一儲放材料之處所，核非一般常見施工之工地無訛
    ；再觀諸現場照片，上開處所除大量之角材外，尚有數量非
    少之板模，且均排列推放整齊，客觀上自難認係他人廢棄不
    要之物品，且依目前市場建材普遍缺乏之情形，顯具有相當
    之價值，衡情未得所有人同意，一般人均不致於敢隨意取走
    ，以免遭所有人認係竊賊而報警查辦，從而，本件被告既明
    知上開處所堆置之角材係他人所有，且亦知其未曾獲所有人
    或屋主同意，竟向證人丙○○、乙○○、甲○○3 人佯稱可
    以搬取上開角材，使該3 人誤信被告已取得所有人同意，而
    搬運上開角材，足徵被告就上開角材，主觀上確有乘人不知
    ，將他人支配下之財物，移入自己實力支配下之竊盜犯意甚
    明，故佯以取得所有人同意之表徵，而利用證人丙○○、乙○○、甲○○遂行其竊盜之行為，嗣其雖因證人丁○○及時
    到達而未得逞，然此仍無礙於被告基於竊盜犯意而著手於竊
    盜犯行之認定。
  (三)至被告雖辯稱：其按門鈴時「涂太太」剛好在洗澡，之後折
    返時，就看見丙○○等人已經開始在搬運角材了，其有請丙○○等人等一下再搬，但此時丁○○到場發現後就立刻報警
    云云。然查，被告於按完電鈴折返後，即指示證人丙○○、
    乙○○、甲○○3 人搬運上開角材一情，業據證人丙○○、
    乙○○、甲○○證述如前，此已與被告上開所辯不同；且參
    之證人己○○○於本院審理時證稱：其聽見房屋後面有聲音
    就打電話通知丁○○前來等語（參本院二卷第31頁），證人
    丁○○於本院審理時證稱：其在家接獲涂太太通知後就立刻
    趕來，案發地點距其住處約1 公里等語（參本院二卷第27頁
    ），足認自證人丙○○等人開始搬取角材起至證人丁○○到
    達止，尚有些許時間之間隔，倘真如被告所辯其有請證人丙○○等人稍等，衡情在證人丁○○到達前，被告應有足夠之
    時間阻止證人丙○○等人搬運角材，然被告並未如此，此即
    與常理不合，益見被告上開所辯，均係事後卸責之詞，不足
    採信。
  (四)被告又辯稱：其係依「陳先生」指示而前往上址找「涂太太
    」搬運廢棄建材，事後其查悉「陳先生」之真實姓名為謝榮
    光，但其目前找不到謝榮光云云。惟查上開處所非一般施工
    之工地，且上開角材亦非不要之廢棄物，顯係他人所有之有
    價值物品等情，已如前述，姑不論是否真有「陳先生」、「
    謝榮光」其人，以被告係一有正常智識之成年人，既知上開
    角材非廢棄建材，然依前所述，其竟在未得屋主會唔或得所
    有人同意之情況下，即指示證人丙○○等人開始搬運角材，
    足見被告對於上開角材之所有權歸屬，不甚在意，故方有未
    查明「陳先生」之真實姓名年籍，且亦未依「陳先生」指示
    取得屋主己○○○同意即逕自搬運上開角材之舉，益徵被告
    自始主觀上確有竊取他人所有之物之竊盜犯意，至為灼然，
    故被告上開所辯，即難為本院所採而以之為其有利之認定。
  (五)綜上，本件事證明確，被告所辯不足採信，其上開犯行，洵
    堪認定。
二、核被告所為，則係犯刑法第320 條第3 項、第1 項之普通竊
    盜未遂罪。本件被告證人丙○○、乙○○、甲○○3 人依被
    告指示搬運上開角材至前揭車號之自小貨車之際，旋為證人
    丁○○到場制止並報警而當場查獲等情，業據證人丁○○於
    本院審理時證述在卷（參本院二卷第28頁），並有高雄市政
    府警察局小港分局搜索扣押筆錄、扣押物品目錄表、贓物認
    領保管單及現場照片5 張在卷可查，足認上開角材仍在搬運
    途中，尚未置於被告實力支配下，是此部分之犯罪行為應屬
    未遂，起訴意旨認被告上開所為業已既遂，尚有未恰，應予
    更正，惟此僅為犯罪狀態之變更，並非罪名之變更，不生變
    更起訴法條問題（最高法院87年台上字第3234號判決亦採此
    見解），附此敘明。又被告此部分犯行既屬未遂，爰依刑法
    第25條第2 項規定，按既遂犯之刑減輕之。另被告利用不知
    情之丙○○、乙○○、甲○○竊取上開角材等行為，係間接
    正犯。爰審酌被告貪圖小利，竟竊取他人所有之物，危害社
    會治安及他人財產法益，所為實屬不該，惟念及上開角材價
    值非鉅，且被害人丁○○業於偵審中均表明願意原諒被告，
    及其動機、手段等其他一切情狀，量處如主文所示之刑，並
    考量其犯罪情節尚輕，諭知以最低度1,000 元折算1 日為易
    科罰金之折算標準。至公訴檢察官雖當庭請求量處被告有期
    徒刑4 月，然本院審酌上述情況，認被告量處如主文所示之
    刑，較為適當，併此指明。
據上論斷，應依刑事訴訟法第299 條第1 項前段，刑法第320 條
第3 項、第1 項、第25條第2 項、第41條第1 項前段，刑法施行
法第1 條之1 ，判決如主文。
本案經檢察官余彬誠到庭執行職務。
中    華    民    國    99    年    6     月    24    日
                  刑事第十五庭  法  官    王俊彥
如不服本判決應於收受判決後10日內向本院提出上訴書狀，並應
敘述具體理由。其未敘述上訴理由者，應於上訴期間屆滿後20日
內向本院補提理由書(均須按他造當事人之人數附繕本)「切勿逕
送上級法院」。
以上正本證明與原本無異。
中    華    民    國    99    年    6     月    24    日
                                書記官    黃園芳
附錄本案論罪法條：
中華民國刑法第320 條
（普通竊盜罪、竊佔罪）
意圖為自己或第三人不法之所有，而竊取他人之動產者，為竊盜
罪，處5 年以下有期徒刑、拘役或5 百元以下罰金。
意圖為自己或第三人不法之利益，而竊佔他人之不動產者，依前
項之規定處斷。
前二項之未遂犯罰之。

司法院資訊處製作；財團法人民間司法改革基金會備份。
